【裁判字號】    99,台抗,374
【裁判日期】    990520
【裁判案由】    聲請撤銷定暫時狀態處分
【裁判全文】
最高法院民事裁定              九十九年度台抗字第三七四號
再 抗告 人  美國禮來大藥廠公司（Eli Lilly and Company）
法定代理人  甲○○○○○ ○○.
訴訟代理人  邵瓊慧律師
            盧柏岑律師
            馮達發律師
上列再抗告人因與相對人台灣東洋藥品工業股份有限公司間聲請
撤銷定暫時狀態處分事件，對於中華民國九十九年二月四日智慧
財產法院裁定（九十八年度民抗更(一)字第四號），提起再抗告，
本院裁定如下：
    主  文
再抗告駁回。
再抗告訴訟費用由再抗告人負擔。
    理  由
按假處分所保全之請求，得以金錢之給付達其目的，或債務人將
因假處分而受難以補償之重大損害，或有其他特別情事者，法院
得於假處分裁定內，記載債務人供所定金額之擔保後免為或撤銷
假處分；假處分裁定未依前項規定為記載者，債務人亦得聲請法
院許其供擔保後撤銷假處分，民事訴訟法第五百三十六條第一項
、第二項定有明文。又除別有規定外，關於假處分之規定，於定
暫時狀態之處分準用之，為同法第五百三十八條之四所明定。準
此，法院為定暫時狀態處分之裁定，除應審究該保全之處分方法
是否為防止債權人發生重大損害或避免急迫危險或有其他相類情
形所必要者外，尚應斟酌其性質如與保全假處分相類，原得以金
錢之給付達其目的，即債權人所受之損害非不能以金錢補償，卻
以定暫時狀態處分為保全方法，而使債務人將受難以補償之重大
損害時，自非不得准許債務人供擔保後免為假處分或撤銷假處分
，資以平衡雙方間之權利義務，並兼顧其等之利益。至所謂「特
別情事」，則指債權人因撤銷假處分所受之損害，可得以金錢彌
補，且不致因假處分之撤銷使債權人失卻其保全之情形而言。而
債務人陳明願供擔保聲請撤銷假處分裁定時，究竟有無適於為此
處置之特別情事，本應由法院自由裁量。如依債務人之供擔保足
以達假處分之目的者，即可認為有適於為此處置之特別情事，法
院自得許債務人供擔保而撤銷假處分之裁定（參見本院四十八年
台抗字第八○號判例）。本件再抗告人依民事訴訟法第五百三十
八條之規定，向台灣台北地方法院（下稱台北地院）聲請供擔保
對相對人為定暫時狀態之處分（下稱系爭處分），台北地院以九
十五年度智裁全字第一六號裁定（下稱台北地院第一六號裁定）
准許後，相對人向台北地院聲請供擔保撤銷系爭處分，台北地院
以九十六年度全聲字第一○六四號裁定（下稱台北地院第一○六
四號裁定）駁回其聲請，相對人不服，提起抗告，原法院以：再
抗告人向台北地院聲請定暫時狀態之系爭處分而依專利法第八十
四條第一項規定所提起之本案訴訟，係主張其對相對人有排除、
防止侵害其系爭專利權及損害賠償之請求權，除請求排除、防止
相對人對系爭專利權之侵害外，並請求相對人及其法定代理人連
帶賠償新台幣（下同）二百萬元之本息。則再抗告人之最終目的
既為損害賠償，自非不得以金錢給付達其聲請系爭處分之目的。
是相對人所稱再抗告人聲請系爭處分所保全之請求，得以金錢給
付達其目的，即屬有據。經審酌系爭處分所定之擔保金額、雙方
可能肇致之損害、及其產業規模、業務範圍、系爭產品之預期利
潤暨再抗告人如不為假處分所可能受之損害為二千九百六十二萬
三千六百十三元，認相對人以二千九百六十三萬元或同面額之銀
行可轉讓定存單為再抗告人供擔保後撤銷系爭處分為適當等情，
並說明本件不受台北地院第一六號確定裁定拘束之理由。因認相
對人對台北地院第一○六四號裁定之抗告為有理由，乃廢棄該裁
定，改命相對人為前述之擔保後，撤銷系爭處分裁定，如原裁定
主文第二項所示，經核於法洵無違誤。再抗告意旨猶泛言：原裁
定未視具體個案而為衡量審酌、亦未敘明相對人不受已確定之台
北地院第一六號確定裁定拘束之理由，有裁定不備理由；及不當
適用民事訴訟法第四百零一條規定之違誤；且系爭處分並非得以
金錢給付達其目的，原裁定核定擔保金之標準更屬有誤等詞，指
摘原裁定不當，聲明廢棄，非有理由。
據上論結，本件再抗告為無理由。依民事訴訟法第四百九十五條
之一第二項、第四百八十一條、第四百四十九條第一項、第九十
五條、第七十八條，裁定如主文。
中    華    民    國  九十九  年    五    月   二十   日
                      最高法院民事第三庭
                          審判長法官  蘇  茂  秋
                                法官  陳  碧  玉
                                法官  王  仁  貴
                                法官  張  宗  權
                                法官  陳  重  瑜
本件正本證明與原本無異
                                      書  記  官
中    華    民    國  九十九  年    六    月    一    日
                                                       s

司法院資訊處製作；財團法人民間司法改革基金會備份。
